臺灣士林地方法院刑事判決
110年度交易字第134號
公  訴  人  臺灣士林地方檢察署檢察官  
被      告  呂理學




上列被告因過失傷害案件，經檢察官提起公訴（110年度偵字第9
822號），被告於準備程序中為有罪之陳述，經本院合議庭裁定
以簡式審判程序審理，判決如下：
    主  文
呂理學汽車駕駛人，無駕駛執照駕車、行經行人穿越道不依規定
讓行人優先通行，而犯過失傷害罪，處有期徒刑肆月，如易科罰
金，以新臺幣壹仟元折算壹日。
    事  實
一、呂理學明知其未考領駕駛執照，為無駕駛執照之人，於民國
    109年12月28日凌晨，騎乘車牌號碼000-000號重型機車，沿
    臺北市士林區文林路由南向北方向行駛，至同日凌晨0時20
    分許，行經該路段22號附近，原應注意行經行人穿越道前，
    遇有行人穿越時，無論有無交通警察指揮或號誌指示，均應
    暫停讓行人先行通過，且應注意車前狀況，隨時採取必要之
    安全措施，以避免發生危險，而依當時天候為雨，夜間有照
    明，其所行經之道路鋪設柏油、路面濕潤、無缺陷、無障礙
    物遮蔽視線、視距良好之環境，並無不能注意之情事，竟疏
    未注意而貿然直行，適有行人黃伊可沿同路段由西往東方向
    步行至該路段之行人穿越道，乃與行人黃伊可發生碰撞，造
    成黃伊可倒地而受有頭部外傷併顱內出血、腦震盪及右腳撕
    裂傷等傷害。呂理學於肇事後，立即停留在現場，在未有偵
    查犯罪職權之公務員發覺前，自行向現場處理警員當場承認
    為肇事車輛之駕駛人，並供明自己之年籍與肇事經過而接受
    裁判，始悉上情。
二、案經呂理學自首暨黃伊可訴由臺北市政府警察局士林分局移
    送臺灣士林地方檢察署檢察官偵查起訴。
    理  由
一、被告呂理學所犯係死刑、無期徒刑或最輕本刑為3年以上有
    期徒刑以外之罪，亦非高等法院管轄之第一審案件，其於準
    備程序進行中，先就被訴事實為有罪之陳述，經本院告知簡
    式審判程序之旨，並聽取檢察官及被告之意見後，裁定以簡
    式審判程序進行審理，是依刑事訴訟法第273條之2規定，本
    件之證據調查，不受同法第159條第1項、第161條之2、第16
    1條之3、第163條之1及第164條至第170條規定之限制，合先
    敘明。
二、認定犯罪事實所憑之證據及理由：
（一）上揭犯罪事實，業據被告於警詢、偵查及本院審理中坦白
      承認（見他卷第48頁、偵卷第41頁、本院審查卷第83頁、
      本院卷第34、100、104、106頁），核與證人即告訴人黃
      伊可於警詢中證述之交通事故發生經過大致相符（見他卷
      第58至59頁），並有臺北市政府警察局士林分局道路交通
      事故現場圖、臺北市政府警察局士林分局交通分隊道路交
      通事故補充資料表、道路交通事故談話紀錄表2張、道路
      交通事故調查報告表（一）、（二）、道路交通事故當事
      人登記聯單、道路交通事故肇事人自首情形紀錄表、當事
      人酒精測定紀錄表、現場照片5張、車損及物損照片10張
      等件在卷可資佐證（見他卷第73至97頁）；而告訴人確因
      本件交通事故致受有如事實欄一所載傷害乙節，此有新光
      吳火獅紀念醫院110年1月13日、110年2月17日乙種診斷證
      明書各1紙在卷可稽（見他卷第9、11頁），足認被告所為
      此部分不利於己之任意性陳述與事實相符，堪以採信。
（二）按汽車行駛時，駕駛人應注意車前狀況，並隨時採取必要
      之安全措施；又汽車行經行人穿越道，遇有行人穿越時，
      無論有無交通指揮人員指揮或號誌指示，均應暫停讓行人
      先行通過，道路交通安全規則第94條第3項、第103條第2
      項分別訂有明文。經查，被告既為思慮健全且具一般社會
      智識經驗之成年人，是其於上揭時地騎車行經上開路段時
      ，自應遵守上揭道路交通安全規則之規定；而本件交通事
      故發生當時天候為雨，夜間有照明，被告所行經之道路鋪
      設柏油、路面濕潤、無缺陷、無障礙物遮蔽視線、視距良
      好，有上開道路交通事故調查報告表㈠1份在卷可憑（見他
      卷第83頁），是依當時被告之主觀意識認知及客觀行車環
      境，並無使被告不能注意遵循上開道路交通安全規則之特
      殊情事。然被告於應注意、能注意之情況下，竟疏未注意
      遵守上開道路交通安全規則之規定，足證其就本件交通事
      故之發生顯有過失無訛。又告訴人所受如事實欄一所載傷
      害係因本件交通事故所致，而本件交通事故復因被告上開
      過失行為所致，是被告上開過失肇事行為與告訴人所受如
      事實欄一所載之傷害結果間，具有相當因果關係，被告自
      應就其上開過失傷害行為負責。綜上所述，本件事證明確
      ，被告犯行洵堪認定，應依法論科。
三、論罪科刑部分：
（一）按汽車駕駛人，無駕駛執照駕車、酒醉駕車、吸食毒品或
      迷幻藥駕車、行駛人行道或行經行人穿越道不依規定讓行
      人優先通行，因而致人受傷或死亡，依法應負刑事責任者
      ，加重其刑至二分之一，道路交通管理處罰條例第86條第
      1項定有明文。該條項規定係就刑法第276條之過失致人於
      死罪、同法第284條前段之過失傷害罪及同法第284條後段
      之過失傷害致重傷罪之基本犯罪類型，對於加害人為汽車
      駕駛人，於從事駕駛汽車之特定行為時，無駕駛執照駕車
      、酒醉駕車、吸食毒品或迷幻藥駕車、行駛人行道或行經
      行人穿越道不依規定讓行人優先通行，因而致人傷亡之特
      殊行為要件予以加重處罰，已就刑法第276條、第284條各
      罪犯罪類型變更之個別犯罪行為予以加重，而成另一獨立
      之罪名，自屬刑法分則加重之性質。經查，被告並未考領
      駕駛執照，此有交通部公路總局臺北區監理所110年9月14
      日北監駕字第1100267476號函1紙在卷為憑（見本院審查
      卷第25頁）；而被告因上開疏未遵守交通規則之過失行為
      而致生本件交通事故，造成告訴人受有如事實欄一所載傷
      害之結果，已如上述，核被告所為，係犯道路交通管理處
      罰條例第86條第1項、刑法第284條前段之過失傷害罪，應
      依道路交通管理處罰條例第86條第1項之規定，加重其刑
      。至公訴意旨原認被告上開所為，應論以刑法第284條前
      段之過失傷害罪嫌，固有未恰，然此部分犯行業經檢察官
      當庭更正為道路交通管理處罰條例第86條第1項、刑法第2
      84條前段之過失傷害罪，並經本院對被告踐行告知罪名之
      程序（見本院卷103頁），本院自得加以審究，毋庸變更
      起訴法條。
（二）另按犯人在犯罪未發覺之前，向該管公務員告知其犯罪，
      而不逃避接受裁判，即與刑法第62條規定自首之條件相符
      ，不以言明「自首」並「願受裁判」為必要。查本件係報
      案人或勤指中心轉來資料未報明肇事人姓名，處理人員前
      往現場處理時，肇事人在場，並當場承認為肇事車輛之駕
      駛人等情，業經被告陳明在卷（見他卷第77頁），並有臺
      北市政府警察局士林分局交通分隊警員曾偉晨所製作之自
      首情形紀錄表1紙在卷為憑（見他卷第89頁），是被告於
      肇事後，立即停留在車禍現場，在有偵查權之警員發覺前
      ，自行向現場處理警員當場承認為肇事車輛之駕駛人，並
      供明自己之年籍與肇事經過而接受刑責調查；再觀諸被告
      上開警詢筆錄所載內容，其於警詢時顯非出於外在情勢所
      迫而自首，復查無其他足認其於上開自首之際，即有再犯
      其他犯罪之謀議或意圖，而係基於預期邀獲必減寬典之狡
      黠心態為自首之積極事證可供審酌，爰依刑法第62條前段
      之規定，減輕其刑，並依刑法第71條第1項之規定先加後
      減之。
（三）爰審酌被告因上開疏未遵守交通規則之過失行為而致生本
      件交通事故，造成告訴人因而受有如事實欄一所載傷害之
      結果，且迄今未能與告訴人達成民事和解或賠償其所受損
      害，惟念及被告於犯後尚能坦認犯行，且其雖有意與告訴
      人商談和解事宜，然因雙方就和解金額認知差距過大而未
      能達成和解，態度尚可，兼衡酌被告之品性素行、告訴人
      所受傷勢程度、被告之過失情節與程度、生活狀況（未婚
      ，目前待業，以打零工賺取生活費用）、教育程度為高中
      畢業，暨告訴人、告訴代理人陳述之意見等一切情狀，量
      處如主文所示之刑，並審酌被告之職業、經濟能力、維持
      刑罰執行之有效性與公平性等情狀，諭知易科罰金折算標
      準。
據上論斷，應依刑事訴訟法第284條之1、第273條之1第1項、第2
99條第1項前段，道路交通管理處罰條例第86條第1項，刑法第11
條前段、第284條前段、第62條前段、第41條第1項前段，刑法施
行法第1條之1第1項，判決如主文。
本案經檢察官蔡啟文提起公訴，檢察官馬凱蕙到庭執行職務。
中　　華　　民　　國　　111 　年　　5 　　月　　16　　日
                  刑事第四庭  法  官  彭凱璐
以上正本證明與原本無異。
如不服本判決應於收受送達後20日內向本院提出上訴書狀，並應
敘述具體理由；其未敘述上訴理由者，應於上訴期間屆滿後20日
內向本院補提理由書（均須按他造當事人之人數附繕本）。因疫
情而遲誤不變期間，得向法院聲請回復原狀。
                              書記官  羅淳柔
中　　華　　民　　國　　111 　年　　5 　　月　　16　　日
附錄論罪科刑法條：
道路交通管理處罰條例第86條第1項
汽車駕駛人，無駕駛執照駕車、酒醉駕車、吸食毒品或迷幻藥駕
車、行駛人行道或行經行人穿越道不依規定讓行人優先通行，因
而致人受傷或死亡，依法應負刑事責任者，加重其刑至二分之一
。
中華民國刑法第284條 
因過失傷害人者，處一年以下有期徒刑、拘役或十萬元以下罰金
；致重傷者，處三年以下有期徒刑、拘役或三十萬元以下罰金。